【裁判字號】    95,易,450
【裁判日期】    950814
【裁判案由】    違反著作權法
【裁判全文】
臺灣桃園地方法院刑事判決               95年度易字第450號
公  訴  人  臺灣桃園地方法院檢察署檢察官
被      告  乙○○
上列被告因違反著作權法案件，經檢察官提起公訴（95年度偵字
第3870號），及移送併案審理（95年度偵字第3871號），本院判
決如下：
    主  文
乙○○連續明知係侵害著作財產權之光碟重製物而散布，處有期
徒刑捌月，緩刑參年。扣案如附表一、二所示之盜版影音光碟共
壹佰參拾貳片均沒收。
    事  實
一、乙○○係設於桃園縣桃園市○○路9 號1 樓之「異國食品專
    賣店」之實際負責人，明知如附表一、二所示影音光碟之視
    聽著作，均係得利影視股份有限公司（下稱得利影視公司）
    分別向二十世紀福斯影片股份有限公司（下稱福斯公司）、
    中藝國際影視股份有限公司公司（下稱中藝公司）、米高梅
    影片股份有限公司（下稱米高梅公司）、環球影片股份有限
    公司（下稱環球公司）、哥倫比亞影片股份有限公司（下稱
    哥倫比亞公司）及夢工廠影業股份有限公司（下稱夢工廠公
    司）取得著作財產權專屬授權之視聽著作，為應受我國著作
    權法保護之視聽著作，非經上開著作權人之同意，或授權，
    不得擅自重製、散布。詎乙○○竟基於概括之犯意，明知自
    某年籍、姓名均不詳，綽號「阿拉」之泰國籍成年男子處，
    以光碟每片新臺幣（下同）40元之低價購得，係未經前揭著
    作權人授權而擅自重製之上開視聽著作之盜版影音光碟，自
    94年9 月中旬某日起至94年11月10日止，連續在上址「異國
    食品專賣店」，以將附表一、二所示之盜版影音光碟目錄擺
    放在店內櫃檯，待消費者選定後，乙○○再自店內倉庫將盜
    版影音光碟取出，加價以每片光碟60元之價格，將擅自重製
    之盜版影音光碟散布於不特定之消費者。嗣於94年11月10日
    16時許，經警持本院所核發94年度聲搜字第973 號搜索票，
    在上址「異國食品專賣店」實施搜索，並扣得如附表一所示
    之盜版影音光碟（共77片）。而後乙○○遂將如附表二所示
    盜版影音光碟，移置其另經營設於桃園縣桃園市○○路409
    號之「全泰商店」2 樓房間內，迨於94年11月13日15時許，
    復為警再度持本院所核發94年度聲搜字第982 號搜索票，在
    上址「全泰商店」2 樓房間內查獲，並扣得如附表二所示之
    盜版影音光碟（共55片）。
二、案經得利影視公司訴由桃園縣政府警察局龜山分局報請臺灣
    桃園地方法院檢察署檢察官偵查起訴。
    理  由
一、訊據被告乙○○對上揭事實坦白承認，並核與告訴代理人陳
    羅崇於警詢、檢察官訊問時所指述之情節一致，且經證人即
    查獲本案之警員張齊安於本院審理中就如何查獲本案之過程
    結證甚詳在卷（見本院95年6 月26日審判筆錄），此外，復
    有經濟部公司執照、台北市政府營利事業登記證、行政院新
    聞局錄影節目審查合格證明書、專屬授權合約書、查獲現場
    照片等件附卷可稽，及如附表一、二所示之盜版影音光碟13
    2 片扣案可資佐證。綜上，本件事證明確，被告上揭犯行足
    可認定，應依法論科。
二、刑法及刑法施行法部分條文業經修正公布，並均於95年7 月
    1 日施行。修正後刑法第二條第一項之規定，係規範行為後
    法律變更所生新舊法律比較適用之準據法，於修正後刑法施
    行後，應適用修正後刑法第二條第一項規定之從舊從輕之原
    則為比較；修正後刑法第二條第二項，則為同條第一項之特
    別規定，於修正後刑法施行後，關於非拘束人身自由之保安
    處分，應依修正後刑法第二條第二項之規定，適用裁判時之
    法律。又修正後刑法第三十五條，乃刑之重輕之法定次序與
    標準，應適用裁判時之修正後刑法第三十五條之規定。修正
    後刑法第二條第一項係採從舊從輕原則，適用最有利於行為
    人之法律。既曰法律，自較刑之範圍為廣；除法律有特別規
    定者（如修正後刑法第二條第二項非拘束人身自由之保安處
    分適用裁判時法，又如修正後刑法施行法第三條之一第三項
    、第六條之一、第九條之三規定之情形），應依其規定；或
    事關執行之緩刑之宣告，或犯罪在刑法修正施行前，自首在
    刑法施行後之自首部分，或程序之規定（程序從新，如刑法
    第四十條沒收宣告之程序規定），應適用裁判時之修正後刑
    法之規定外；依修正後刑法第二條第一項比較時，應就罪刑
    有關之共犯、未遂犯、連續犯、牽連犯、結合犯，以及累犯
    加重，自首減輕暨其他法定加減原因（如身分加減）與加減
    例等一切情形，綜其全部之結果而為比較後，整個之適用，
    不能割裂而分別適用有利益之條文。關於易科罰金之折算標
    準、易服勞役之折算標準及期限、罰金與死刑是否併予執行
    、多數有期徒刑定應執行之刑時之最高刑期之限制等之修正
    ，事涉行為人易刑折算標準金額之多寡與期限之長短及定執
    行刑時能否就罰金刑併予執行或有期徒刑定應執行之刑時最
    高度之限制，亦均屬應依修正後刑法第二條第一項比較適用
    法律之範圍。拘束人身自由之保安處分，並非屬修正後刑法
    第二條第二項規定應適用裁判時法之範圍，除有特別規定者
    外，亦屬應依修正後刑法第二條第一項比較適用法律之範圍
    ；從刑附屬於主刑，除法律有特別規定者外，依主刑所適用
    之法律（以上參考最高法院95年5 月23日刑事庭第8 次會議
    決議及最高法院24年上字第4634號、24年上字第5292號、27
    年上字第2615號判例）。查刑法第56條連續犯之規定業於94
    年2 月2 日修正公布刪除，並於95年7 月1 日施行，則被告
    之犯行，因行為後新法業已刪除連續犯之規定，此刪除雖非
    犯罪構成要件之變更，但顯已影響行為人刑罰之法律效果，
    自屬法律有變更。經比較前述新、舊法結果，修正後規定並
    未較有利於行為人，則應依修正後刑法第2 條第1 項前段規
    定，適用行為時（即修正前）之法律。
三、核被告乙○○所為，係犯著作權法第91條之1 第3 項、第2
    項之罪。被告意圖散布而持有之低度行為，為散布之高度行
    為所吸收，不另論罪。其先後多次犯行，時間緊接、方法相
    同，觸犯構成要件相同之罪名，顯係基於概括之犯意反覆為
    之，應依修正前刑法第56條連續犯之規定論以一罪，並依法
    加重其刑。至公訴意旨固認被告有於上開時、地，將附表一
    、二所示之盜版影音光碟目錄公開陳列一節，然被告堅決否
    認上情，而證人即查獲本案之警員張齊安亦於本院審理中結
    證稱：據檢舉本案證人之陳述，光碟目錄放在櫃台，由外勞
    選片後，乙○○再到密室去取貨，其係在倉庫內查獲扣案之
    光碟，倉庫當時有上鎖；查獲地點係在架子旁邊之倉庫，並
    無陳列等語明確在卷（見本院95年6 月26日審判筆錄），是
    認公訴意旨此部分所指尚乏積極證據足以證明，應有誤會。
    又檢察官移送併辦部分（95年度偵字第3871號）與原經起訴
    之犯罪事實，為同一事實，依法本院自得併予審究，附此敘
    明。爰審酌被告僅為貪圖私利，竟枉顧著作財產權人辛苦之
    智慧結晶，而以散布重製光碟之方式，攫取各該著作財產權
    人應得之利益，無視政府大力宣導尊重他人智慧財產權之法
    令，影響我國致力保護智慧財產權之國際名譽，所為非是，
    及被告之犯罪動機、目的、手段、犯後態度，惟念其並無任
    何前科紀錄，有臺灣高等法院被告前案紀錄表1 紙在卷可參
    ，素行尚稱良好，且事後已與告訴人成立民事和解，賠償告
    訴人所受損失等一切情狀，量處如主文所示之刑。按被告行
    為後，犯罪在新法施行前，新法施行後裁判，緩刑之宣告，
    應適用新法第74條之規定，有最高法院95年第8 次刑事庭會
    議紀錄可考，查被告未曾因故意犯罪受有期徒刑以上刑之宣
    告，有上開被告前案紀錄表在卷可考，爰斟酌被告已與告訴
    人成立民事和解，詳如前述，及告訴人具狀撤回本件告訴，
    有刑事呈報暨撤回告訴狀附卷為憑，而告訴代理人甲○○亦
    於本院審理中陳稱：被告已與告訴人和解，賠償告訴人之損
    失，所以希望法院從寬處理，若被告符合緩刑條件，也同意
    法院給被告緩刑的機會等語（見本院95年6 月26日審判筆錄
    ）等情，其經此次科刑之教訓後，應知所警惕，信無再犯之
    虞，因認被告本件所受罪刑，以暫不執行為適當，爰併予宣
    告緩刑3 年，用啟自新。末查，扣案如附表一、二所示之盜
    版影音光碟132 片，應依著作權法第98條規定宣告沒收，併
    此敘明。
據上論斷，應依刑事訴訟法第299 條第1 項前段，著作權法第91
條之1 第2 項、第3 項、第98條，修正後刑法第2 條第1 項前段
、第74條第1 項第1 款，行為時刑法第56條，判決如主文。
本案經檢察官張啟聰到庭執行職務。
中    華    民    國    95    年    8     月    14    日
                        刑事第十二庭審判長法  官  游紅桃
                                          法  官  陳雪玉
                                          法  官  王美玲
上正本證明與原本無異。
如不服本判決，應於判決送達後10日內向本院提出上訴狀（應附
繕本），上訴於臺灣高等法院。
                                          書記官  吳玉蘭
中    華    民    國    95    年    8     月    14    日
附錄本案論罪科刑法條：
著作權法第91條之1
擅自以移轉所有權之方法散布著作原件或其重製物而侵害他人之
著作財產權者，處3 年以下有期徒刑、拘役，或科或併科新臺幣
五十萬元以下罰金。
明知係侵害著作財產權之重製物而散布或意圖散布而公開陳列或
持有者，處3 年以下有期徒刑，得併科新臺幣7 萬元以上75萬元
以下罰金。
犯前項之罪，其重製物為光碟者，處6 月以上3 年以下有期徒刑
，得併科新臺幣20萬元以上2 百萬元以下罰金。但違反第87條第
4 款規定輸入之光碟，不在此限。
犯前二項之罪，經供出其物品來源，因而破獲者，得減輕其刑。
附表一：
     ┌──┬──────┬────┬────────┬────────┐
     │編號│重製光碟名稱│ 片  商 │權    利      人│數            量│
     │    │            │        │                │                │
     ├──┼──────┼────┼────────┼────────┤
     │ 一 │王者天下    │福斯公司│得利影視公司    │ 9片（3套）     │
     ├──┼──────┼────┼────────┼────────┤
     │ 二 │鳳凰號      │福斯公司│得利影視公司    │ 4片（2套）     │
     ├──┼──────┼────┼────────┼────────┤
     │ 三 │玩命快遞2   │福斯公司│得利影視公司    │ 6片（3套）     │
     ├──┼──────┼────┼────────┼────────┤
     │ 四 │機械公敵    │福斯公司│得利影視公司    │ 2片（1套）     │
     ├──┼──────┼────┼────────┼────────┤
     │ 五 │神鬼剋星    │中藝公司│得利影視公司    │ 4片（2套）     │
     │    │            │        │                │                │
     ├──┼──────┼────┼────────┼────────┤
     │ 六 │殲滅13區    │中藝公司│得利影視公司    │ 6片（3套）     │
     │    │            │        │                │                │
     ├──┼──────┼────┼────────┼────────┤
     │ 七 │刀鋒戰士2   │中藝公司│得利影視公司    │ 12片（6套）    │
     │    │            │        │                │                │
     ├──┼──────┼────┼────────┼────────┤
     │ 八 │刀鋒戰士3   │中藝公司│得利影視公司    │ 4片（2套）     │
     │    │            │        │                │                │
     ├──┼──────┼────┼────────┼────────┤
     │ 九 │惡靈古堡1   │中藝公司│得利影視公司    │ 10片（5套）    │
     │    │            │        │                │                │
     ├──┼──────┼────┼────────┼────────┤
     │ 十 │惡靈古堡2   │中藝公司│得利影視公司    │ 6片（3套）     │
     │    │            │        │                │                │
     ├──┼──────┼────┼────────┼────────┤
     │ 十 │雙面翻譯    │環球公司│得利影視公司    │ 6片（3套）     │
     │ 一 │            │        │                │                │
     ├──┼──────┼────┼────────┼────────┤
     │ 十 │凡赫辛      │環球公司│得利影視公司    │ 8片（4套）     │
     │ 二 │            │        │                │                │
     ├──┼──────┴────┴────────┼────────┤
     │總計│                                        │ 77片（37套）   │
     │    │                                        │                │
     └──┴────────────────────┴────────┘
 附表二：
     ┌──┬──────┬────┬────────┬────────┐
     │編號│重製光碟名稱│ 片  商 │權    利      人│數            量│
     ├──┼──────┼────┼────────┼────────┤
     │ 一 │X戰警2      │福斯公司│得利影視公司    │ 2片（1部）     │
     ├──┼──────┼────┼────────┼────────┤
     │ 二 │明天過後    │福斯公司│得利影視公司    │ 4片（2部）     │
     ├──┼──────┼────┼────────┼────────┤
     │ 三 │魔戒2       │中藝公司│得利影視公司    │ 6片（2部）     │
     ├──┼──────┼────┼────────┼────────┤
     │ 四 │魔戒3       │中藝公司│得利影視公司    │ 6片（2部）     │
     ├──┼──────┼────┼────────┼────────┤
     │ 五 │神鬼玩家    │中藝公司│得利影視公司    │ 3片（1部）     │
     │    │            │        │                │                │
     ├──┼──────┼────┼────────┼────────┤
     │ 六 │殲滅13區    │中藝公司│得利影視公司    │ 6片（3套）     │
     ├──┼──────┼────┼────────┼────────┤
     │ 七 │黑道比酷    │米高梅公│得利影視公司    │ 4片（2部）     │
     │    │            │司      │                │                │
     ├──┼──────┼────┼────────┼────────┤
     │ 八 │雙面翻譯    │環球公司│得利影視公司    │ 4片（2部）     │
     ├──┼──────┼────┼────────┼────────┤
     │ 九 │機戰未來1   │哥倫比亞│得利影視公司    │ 4片（2部）     │
     │    │            │公司    │                │                │
     ├──┼──────┼────┼────────┼────────┤
     │ 十 │蜘蛛人2     │哥倫比亞│得利影視公司    │ 4片（2部）     │
     │    │            │公司    │                │                │
     │    │            │        │                │                │
     ├──┼──────┼────┼────────┼────────┤
     │ 十 │黑鷹計畫    │哥倫比亞│得利影視公司    │ 6片（3部）     │
     │ 一 │            │公司    │                │                │
     ├──┼──────┼────┼────────┼────────┤
     │ 十 │記憶裂痕    │夢工廠公│得利影視公司    │ 2片（1部）     │
     │ 二 │            │司      │                │                │
     ├──┼──────┼────┼────────┼────────┤
     │ 十 │ 馬達加斯加 │夢工廠公│得利影視公司    │ 4片（2部）     │
     │ 三 │            │司      │                │                │
     ├──┼──────┴────┴────────┼────────┤
     │總計│                                        │ 55 片（25部）  │
     └──┴────────────────────┴────────┘


司法院資訊處製作；財團法人民間司法改革基金會備份。
